【裁判字號】    97,易,1050
【裁判日期】    971016
【裁判案由】    妨害公務
【裁判全文】
臺灣高雄地方法院刑事判決              97年度易字第1050號
公  訴  人  臺灣高雄地方法院檢察署檢察官
被      告  乙○○
上列被告因妨害公務案件，經檢察官提起公訴（97年度偵字第16
600 號），本院判決如下：
    主  文
乙○○犯侮辱公務員罪，處拘役伍拾伍日，如易科罰金，以新臺
幣壹仟元折算壹日；又犯妨害公務執行罪，處有期徒刑肆月，如
易科罰金，以新臺幣壹仟元折算壹日。
    犯  罪  事  實
一、乙○○於民國97年6 月7 日16時15分許，因其兄甲○○涉嫌
    違反民事暫時保護令案件，2 人均為警員陳昭仁帶至高雄市
    政府警察局小港分局漢民派出所製作筆錄，製作筆錄過程中
    ，乙○○因喝酒後且對於警員陳昭仁之處理有所微詞，遂執
    意走出派出所，警員陳昭仁隨後追出，並續問家暴事件發生
    情形，乙○○竟基於侮辱公務員之犯意，在上開派出所門口
    ，當場辱罵依法執行職務之警員陳昭仁為「畜生」（台語）
    ，警員陳昭仁見狀後，即告知乙○○如此行為已有犯法之嫌
    ，然乙○○仍不知克制，復基於妨害公務之犯意，揮拳毆打
    警員陳昭仁，致警員陳昭仁受有雙手前臂及頸部抓傷等傷害
    ，以此方式施強暴行為予警員陳昭仁，警員陳昭仁眼鏡亦因
    此而毀損不堪使用（傷害、毀損、公然侮辱部分均未據告訴
    ）。嗣經警員陳昭仁立刻夥同在場之警員曾宏龍等人，將乙○○依照現行犯逮捕。
二、案經高雄市政府警察局小港分局報請臺灣高雄地方法院檢察
    署檢察官偵查起訴。
    理  由
壹、證據能力部分：
    按被告以外之人於偵查中向檢察官所為陳述，除顯有不可信
    之情況者外，得為證據，刑事訴訟法第159 條之1 第2 項定
    有明文。經查，本件證人即警員陳昭仁、曾宏龍於97年6 月
    24日檢察官偵查中所為之證述，性質上雖屬傳聞證據，惟係
    偵查中向檢察官所為之證述，並均經具結，且無顯有不可信
    之情況，衡諸上開規定，自具有證據能力。
貳、實體部分：
一、訊據被告乙○○矢口否認有上開犯行，並辯稱：我是在罵我
    大哥「畜生」，且是面對我大哥講這句話，手也是指向我大
    哥，我不是罵警員陳昭仁，也沒有出手打警員，不知道警員
    之眼鏡為何被毀損云云。惟查：
  (一)上揭事實，業據被告於警詢中坦承：對於員警陳昭仁之職務
    報告（見警卷第7 頁）指證沒有意見，我是因為當時有喝酒
    ，且對處理員警為何不對違反保護令罪的哥哥甲○○上銬，
    而一時氣憤才會發生妨害公務罪行，警方詢問時，我意識清
    醒且所述均實在，對於處理員警之傷害十分不好意思，也對
    我的犯行感到難過等語甚詳（見警卷第1 至3 頁），並經證
    人即警員陳昭仁於97年6 月24日檢察官偵查中結證稱：當時
    我問被告發生何事情，被告罵我畜生，我就走過去阻止他，
    然後他先動手打我的臉，第二拳把我眼鏡打壞，我跟我同事
    就合力把他逮捕等語（見偵卷第10、11頁）及證人警員曾宏
    龍於97年6 月24日檢察官偵查中結證稱：案發當時聽到警員
    陳昭仁在詢問案情時，被告就罵陳昭仁畜生，我雖然沒有看
    到被告打陳昭仁，但是我聽到陳昭仁呼喊，我趕過去把被告
    逮捕時，陳昭仁眼鏡掉在地上，臉部也有受傷等語明確在卷
    （見偵卷第10、11頁）。
  (二)又證人陳昭仁於本院審理時並證稱：當時是我問被告家暴事
    件發生的情形，被告就不講，我就繼續問，他就說：你警察
    都是「畜生」，不會作（台語），接著我就對被告說，你在
    罵誰，你涉嫌妨害公務及辱罵，我就靠過去，被告就站起來
    對我揮拳，我就要逮捕他，另證人曾宏龍聽到就出來協助我
    逮捕。我的眼鏡一半遭被告扯下來在被告手上，當日眼鏡被
    打斷，手及脖子擦傷，我就去安泰醫院驗傷等語甚詳（見院
    二卷第23、24頁）；另證人曾宏龍於本院審理時亦證稱：案
    發當日警員陳昭仁在詢問被告家暴事件的緣由，因為被告質
    疑陳昭仁處理家暴事件有所偏頗，陳昭仁就詢問事故緣由，
    被告表示不願意回答，並執意走出派出所，陳昭仁就追出去
    ，他們在門外的動作我沒有看到，但是我有聽到被告大聲喧
    譁，說警察都是「畜生」無法處理家暴的事情，後來陳昭仁
    就找被告問緣由，並告訴被告妨害公務，要以現行犯逮捕，
    我聽到這句話我就跑出去，我出去的時候，發現警員陳昭仁
    與被告有壓制的行為，且警員陳昭仁眼鏡（指壞掉的另半邊
    眼鏡，參警卷第16、17頁）就在被告的右手上面，當時被告
    身上有酒味。我們將被告帶進派出所時，警員陳昭仁將傷勢
    顯示給我們看，才知道警員陳昭仁受傷等語詳確（見本院卷
    第18至22頁）。此外，警員陳昭仁於97年6 月7 日受有雙手
    前臂及頸部抓傷之傷勢及眼鏡遭毀損而不堪使用等情，亦分
    別有安泰醫院97年6 月7 日出具之診斷證明書1 紙（見警卷
    第14頁）及照片5 幀附卷可稽（見警卷第15至17頁）。綜上
    ，被告有犯罪事實欄所載犯行，事證明確。
  (三)被告雖以前揭情詞置辯。惟查：
  １、被告於上揭犯罪事實欄所載時、地有辱罵依法執行公務之
      警員陳昭仁為「畜生」（台語），復基於妨害公務之犯意
      ，揮拳毆打警員陳昭仁，致警員陳昭仁受有雙手前臂及頸
      部抓傷等傷害，以此方式施強暴行為予警員陳昭仁，警員
      陳昭仁眼鏡亦因此而毀損不堪使用等情，已據被告於警詢
      中自白在卷，核與卷內證人曾宏龍、陳昭仁於檢察官偵查
      中及本院審理時證述及卷附診斷證明書、照片等事證相符
      ，已如上述，被告於本院審理時翻異前供，而為上開辯詞
      ，自非可採。
  ２、至證人（即被告哥哥）甲○○於本院審理雖證稱：被告在
      派出所門口，他有罵「畜生」，我在派出所裡面，他是罵
      我云云；另證人戊○○（即被告之妻）於本院審理時亦附
      和被告上開所辯，而證稱：當時我到派出所時，就看見我
      先生（即被告）與陳警員爭執，警員就跟我先生說，如果
      不辦的話，就叫被告與他哥哥回去，之後我先生就很生氣
      ，就罵他哥哥「畜生」云云。惟詳觀上開2 位證人於本院
      審理時之全部證述內容，證人甲○○證稱：被告趴在派出
      所門外（臉朝地上），頭向派出所門外，以右手朝「右後
      方」比，就喊「畜生」云云（見院二卷第27頁），另證人
      戊○○則證稱：被告在派出所裡面，在辦公桌那邊罵的，
      被告站在辦公桌旁邊面向他哥哥，就用手往前指著他哥哥
      ，就說你這個畜生，連警察都不辦你云云（見院二卷第31
      頁），是證人甲○○、戊○○就被告罵「畜生」時所在位
      置、姿勢、手所指的方向等，均完全矛盾，本院自難採信
      。再佐以案發當日，被告係在派出所門口外以「畜生」言
      詞加以侮罵（參證人曾宏龍、陳昭仁於本院審理時之證述
      ），而當時證人甲○○係在派出所內（以派出所內面對門
      口而言，係位於派出所內左側），且入門口處更有非矮之
      值班台阻隔視線，自堪認被告當時所侮罵之人，並非證人
      甲○○，而係在被告旁的員警陳昭仁，證人甲○○、戊○○於本院審理時上開證述，均與事實不符，為迴護被告之
      詞，不足採信。另證人丙○○並未聽聞被告有罵「畜生」
      的過程，業據其於本院審理時證述在卷（見本院卷第34頁
      ），併予敘明。
  (四)綜上所述，被告有上揭犯罪事實欄所載犯行，應堪以認定，
    其上開所辯，為犯後飾詞卸責之詞，不足採信。本案事證明
    確，被告犯行堪以認定，應予依法論科。
二、核被告所為，分別係犯刑法第140 條第1 項侮辱公務員罪、
    刑法第135 條第1 項妨害公務執行罪。被告所犯上開2 罪，
    犯意各別，行為互殊，應分論併罰。爰審酌被告前無犯罪前
    科紀錄，有臺灣高等法院被告前案紀錄表1 份在卷可按，素
    行尚佳，其以言語侮辱員警後，又對員警施暴，對公權力公
    然加以挑釁及傷害公務員執法尊嚴，誠屬不該，犯後於偵審
    中更矢口否認犯行，顯見被告尚乏知錯悔改之意，惟念被告
    係酒後因一時氣憤而為上開犯行及其犯罪之手段、智識程度
    、生活狀況暨檢察官對本案科刑範圍之意見（從重量處應執
    行有期徒刑8 月）等一切情況，認檢察官上開求刑稍嫌過重
    （已須入監服刑），而酌情分別量處如主文所示之刑，並均
    諭知易科罰金之折算標準，以資懲儆。
據上論斷，應依刑事訴訟法第299 條第1 項前段，刑法第135 條
第1 項、第140 條第1 項、第41條第1 項前段，刑法施行法第1
條之1 ，判決如主文。
本案經檢察官丁○○到庭執行職務。
中    華    民    國    97    年    10    月    16    日
                  刑事第十八庭  法  官  林永村
以上正本證明與原本無異。
如不服本判決，應於判決送達後10日內，向本院提出上訴狀。
中    華    民    國    97    年    10    月    16    日
                                書記官  李祥銘
附錄本案論罪科刑之法條
中華民國刑法第135條
（妨害公務執行及職務強制罪）
對於公務員依法執行職務時，施強暴脅迫者，處3 年以下有期徒
刑、拘役或3 百元以下罰金。
意圖使公務員執行一定之職務或妨害其依法執行一定之職務或使
公務員辭職，而施強暴脅迫者，亦同。
犯前二項之罪，因而致公務員於死者，處無期徒刑或7 年以上有
期徒刑；致重傷者，處3 年以上、10年以下有期徒刑。
中華民國刑法第140條
（侮辱公務員公署罪）
於公務員依法執行職務時，當場侮辱，或對於其依法執行之職務公然侮辱
者，處6 月以下有期徒刑、拘役或1 百元以下罰金。
對於公署公然侮辱者亦同。


司法院資訊處製作；財團法人民間司法改革基金會備份。
